臺灣高雄地方法院民事判決　九十三年度簡字第一○號
　　原　　　告　甲○○
　　訴訟代理人　乙○○○
　　被　　　告　丙○○
當事人間損害賠償事件，本院民國九十三年九月二日言詞辯論終結，判決如下：
    主    文
被告應給付原告新臺幣陸萬伍仟肆佰壹拾壹元，及自民國九十三年四月八日起至清償
日止，按年息百分之五計算之利息。
原告其餘之訴駁回。
訴訟費用由被告負擔五分之一，餘由原告負擔。
    事實及理由
一、本件被告經合法通知，未於言詞辯論期日到場，核無民事訴訟法第三百九十六條
    各款所列情形，爰依原告聲請，由其一造辯論而為判決。
二、原告起訴主張：被告於民國九十二年十月二十日零時四十分許，在高雄市前鎮區
    ○○○路與修文街口，因細故與原告起爭執，被告竟持其機車大鎖毆打原告頭部
    ，致原告受有頭皮撕裂傷之傷害。而被告亦因上開傷害犯行經本院刑事庭判處拘
    役五十日，得易科罰金確定，是被告確因上開傷害行為而有侵權之不法行為。而
    原告因遭被告之侵權行為受有傷害，爰依法第一百九十三條及第一百九十五條之
    規定請求被告賠償：（一）醫療費用於扣除健保給付部分之自付額共新臺幣（下
    同）二千二百十一元。（二）不能工作之損失五萬元：原告原本在超商擔任店員
    ，自從被打傷後因經常頭痛無法正常工作，已無法工作達二十五天，而原告每日
    之工資為二千元，爰請求被告應給付原告不能工作之損失共計五萬元。（三）慰
    撫金二十萬元：原告因遭被告持機車大鎖毆打頭部受傷，並有腦震盪現象，使原
    告之身心受創，爰請求二十萬元之慰撫金，以資慰藉。為此，爰聲明求為被告應
    給付原告二十五萬二千二百十一元及自起訴狀繕本送達之翌日起至清償日止，按
    年息百分之五計算之利息等語。
三、被告經合法通知未於言詞辯論期日到場，亦未提出準備書狀作何聲明或陳述。
四、原告主張被告於九十二年十月二十日零時四十分許，在高雄市前鎮區○○○路與
    修文街口，因細故與原告起爭執，被告竟持其機車大鎖毆打原告頭部，致原告受
    有頭皮撕裂傷之傷害；而被告亦因上開傷害犯行經本院刑事庭判處拘役五十日，
    得易科罰金確定之事實，業據提出驗傷診斷書一份為證，並有本院九十三年度簡
    上字第一六五號刑事判決正本一份在卷可稽，自可信為真實。按當事人對於他造
    主張之事實，於言詞辯論時不爭執者，視同自認。又當事人對於他造主張之事實
    ，已於相當時期受合法之通知，而於言詞辯論期日不到場，亦未提出準備書狀爭
    執者，準用第一項之規定。民事訴訟法第二百八十條第一項前段、同條第三項前
    段分別定有明文。查本件被告已於相當時期受合法通知，而於言詞辯論期日不到
    場，亦未提出準備書狀爭執，揆諸上開民事訴訟法第二百八十條之規定，應視同
    自認。從而，自堪認原告之主張為真實。
五、按因故意或過失不法侵害他人之權利者，負損害賠償責任。不法侵害他人之身體
    或健康者，對於被害人因此喪失或減少勞動能力或增加生活上之需要時，應負損
    害賠償責任。人格權受侵害時，以法律有特別規定者為限，得請求損害賠償或慰
    撫金。不法侵害他人之身體、健康、名譽、自由、信用、隱私、貞操，或不法侵
    害其他人格法益而情節重大者，被害人雖非財產上之損害，亦得請求賠償相當之
    金額，民法第一百八十四條第一項前段、第一百九十三條第一項、第十八條第二
    項、第一百九十五條第一項分別定有明文。是以不法侵害他人之身體或健康者，
    對於被害人所支出之醫藥費用，及因此喪失或減少勞動能力，或增加生活上之需
    要時，應負損害賠償責任，被害人雖非財產上之損害亦得請求賠償相當之金額。
    經查，本件被告故意不法侵害原告之身體人格法益，已如前述，被告即應負擔侵
    權行為之損害賠償責任，原告依侵權行為之法律關係，請求被告賠償其損害其損
    害，於法有據。至原告各項金額之請求是否有理，茲分別審酌如下：
（一）醫療費用部分：原告主張其支出醫療費用部分為二千二百十一元，已據其所提
      出阮綜合醫院之醫療費用收據六紙為證，經本院審核均屬正當，應予准許。
（二）不能工作之損失部分：查原告主張其於九十二年十月二十日受傷後，即請假在
      家修養至九十二年十一月二十日止，在此期間共有二十五天不能工作之事實，
      業據其工作之雇主即「南京商行」負責人陳冠魁出具請假單一紙為證，可信為
      真實。且原告嗣後於本院審理中主張以現行勞工最低基本工資每月一萬五千八
      百四十元（即每日五百二十八元）為計算不能工作損失之標準（參本院九十三
      年七月二十九日準備程序筆錄），亦屬合理，是原告得請求不能工作之損失為
      一萬三千二百元（計算式：528×25＝13200）。從而，原告請求此部分之金額
      在一萬三千二百元之範圍內，為有理由，逾此範圍之請求，則不應准許。
（三）精神慰撫金部分：按慰撫金之賠償須以人格權遭遇侵害，使精神上受有痛苦為
      必要，其核給之標準固與財產上損害之計算不同，然非不可斟酌雙方身分資力
      與加害程度，及其他各種情形核定相當之數額（最高法院五十一年臺上字第二
      二三號判例參照）。經本院審酌原告之教育程度為高職肄業，現擔任超商店員
      ，名下無任何不動產及投資，現未婚，業據原告陳述在卷（參本院九十三年七
      月一日準備程序筆錄）；而被告之教育程度為高中肄業、名下亦無任何不動產
      及投資，其九十三年度之核定所得總額為一萬八千四百八十二元等情，業據本
      院審核屬實，並有財政部臺灣省南區國稅局潮州稽徵所九十三年七月九日南區
      國稅潮州二字第０九三００一四○九四號函所附之被告歸戶財產查詢清單、九
      十三年綜合所得稅各類所得資料清單各一份在卷可參；及審酌原告所受精神上
      痛苦程度，且被告自事發後迄今仍未賠償原告之損害，則原告確因被告之侵權
      行為顯受有相當之精神上痛苦等情，本院認為原告請求被告賠償其非財產上損
      害賠償數額以五萬元為相當，逾此部分之請求，尚嫌過高，則難認正當，不應
      准許。
六、按給付無確定期限者，債務人於債權人得請求給付時，經其催告而未為給付，自
    受催告時起，負遲延責任，其經債權人起訴而送達訴狀，或依督促程序送達支付
    命令，或為其他相類之行為者，與催告有同一之效力；且遲延之債務，以支付金
    錢為標的者，債權人得請求依法定利率計算之遲延利息；又應付利息之債務，其
    利率未經約定，亦無法律可據者，週年利率為百分之五，民法第二百二十九條第
    二項、第二百三十三條本文、第二百零五條分別定有明文。綜上所述，被告不法
    侵害原告之身體人格法益，依民法第一百八十四條第一項前段規定，自應負侵權
    行為損害賠償責任，已如前述。是以原告依侵權行為法律關係，請求被告給付六
    萬五千四百十一元（即醫療費二千二百十一元、不能工作之損失一萬三千二百元
    、精神慰撫金五萬元）及自起訴狀繕本送達之翌日（即九十三年四月八日）起至
    清償日止，按年息百分之五計算利息，洵屬正當，應予准許。至原告逾此部分所
    為請求為無理由，併此部分之利息請求，均應予駁回。
七、本件就原告勝訴部分之金額即六萬五千四百十一元部分，雖依民事訴訟法第三百
    八十九條第一項第五款規定，為所命給付之金額未逾五十萬元之判決，本應就原
    告勝訴部分依職權宣告假執行。惟本件係原告於刑事程序之第二審所提起之附帶
    民事訴訟，且其所請求之金額未逾五十萬元，依法係屬不得上訴第三審之案件，
    故於本院宣判時本件即告確定，爰毋庸再依職權宣告假執行，併予敘明。
據上論結，本件原告之訴一部為有理由，一部為無理由，依民事訴訟法第三百八十五
條第一項前段、第七十九條，判決如主文。
中　　　華　　　民　　　國　　九十三　　年　　　九　　　月　　 十六　　 日
                              臺灣高雄地方法院民事第二庭
~B審判長法官　楊富強
~B法      官　楊國祥
~B法      官　曾淑娟
正本係照原本作成。
本判決不得上訴。
中　　　華　　　民　　　國　　九十三　　年　　　九　　　月　　 十六　 　日
~B法院書記官　陳淑女
